臺北高等行政法院判決
　　　　　　　　　　　　　　　　　　 95年度訴字第04423號
　　　　　　　　　　　　　　　.
原　　　告　甲○○
訴訟代理人　林憲然 會計師
被　　　告　財政部臺灣省北區國稅局
代　表　人　凌忠嫄（局長）住同上
訴訟代理人　乙○○
上列當事人間因遺產稅事件，原告不服財政部中華民國95年11月
9日台財訴字第09500347680號（案號：第00000000號）訴願決定
，提起行政訴訟。本院判決如下：
　　主  文
訴願決定及原處分（即復查決定）均撤銷。
訴訟費用由被告負擔。
　　事  實
一、事實概要：
    緣原告之父，即被繼承人藍添發於民國（下同）89年12月23
    日死亡，繼承人於申請核准展延期限內90年9 月12日辦理遺
    產稅申報，經被告機關核定遺產總額新臺幣（下同）310,23
    2,381元，遺產淨額273,864,090元，應納稅額122,425,045
    元。原告就被繼承人死亡前未償債務扣除額部分不服，申請
    復查，未獲變更，提起訴願遭決定駁回，遂提起本件行政訴
    訟。
二、兩造聲明：
　　(一)原告聲明求為判決：1.訴願決定、原處分（含復查決定）
                          均撤銷。
                        2.訴訟費用由被告負擔。
　　(二)被告聲明求為判決：1.駁回原告之訴。
                        2.訴訟費用由原告負擔。
三、兩造之爭點：繼承人申報遺產稅，列報被繼承人死亡前未償
    債務扣除額60,241,667元，經被告機關否准認列，是否適法
    ？另夫妻剩餘財產差額分配請求權部分未踐行復查及訴願程
    序，原告請求准予認列，是否合法？
　　(一)原告主張之理由：
      1.系爭債務係被繼承人藍添發以土地抵押向桃園縣蘆竹鄉
        農會貸款，有農會放款紀錄，利息由藍添發農會存摺扣
        款。
      2.該項債務確實存在，依遺產及贈與稅第17條及改制前行
        政法院60年判字第76號判例，被繼承人死亡前未償之債
        務，繼承人無須提示債務發生原因及用途證明。
      3.藍添發曾住院，但住院期間有意識能力，能自行處理事
        務，非因重病無法處理事務，被告機關以：「貸款契約
        之簽訂是否為增加被繼承人未償債務所規劃，不無疑義
        」、「借款申請書，借款用途…」、「以種種不合理之
        方式，意圖創造未償債務之事實…」、「貸款係以規避
        稅負蓄意創造，而非正常經濟活動所產生…」，以年齡
        等因素推斷該項貸款違反社會常情及經驗法則等等，否
        准確實存在之債務扣除，難令人折服。另：被告原查核
        時亦曾查核繼承人等相關存款等資料，證明貸款未流向
        繼承人。
      4.檢附藍添發門診等相關紀錄及繼承人說明書，就醫期間
        狀況穩定，意識清楚，能自行處理事務。
      5.藍添發世居蘆竹鄉鄉下，生於務農家庭，一生以佛事普
        渡他人為業，家小深感其宿存善念，名下大多為不動產
        ，現金不多，因此在晚年興起貸款做善事等念頭，乃向
        農會貸款提領花用，貸款時總需填個名目以方便審核，
        因此在農會人員建議下勾註「事業資金」，實則在核貸
        後均由藍添發本人或委由他人提領，提領後由其本人支
        配使用，貸款款項並未流入繼承人帳戶。另原申報時主
        張夫妻剩餘財產請求權，妻應有二分之一，原查否准，
        依司法院大法官會議釋字第620號，該項差額分配請求
        權應予認列，請准予追認。
      6.綜上所陳，請撤銷原核定、原復查決定及原訴願決定。
　　(二)被告主張之理由：
      1.按「左列各款，應自遺產總額中扣除，免徵遺產稅……
        九、被繼承人死亡前，未償之債務，具有確實之證明者
        。」為遺產及贈與稅法第17條第1項第9款所明定。次按
        「涉及租稅事項之法律，其解釋應本於租稅法律主義之
        精神，依各該法律之立法目的，衡酌經濟上之意義及實
        質課稅之公平原則為之。」為司法院大法官議決釋字第
        420號所解釋。又「行為時適用之所得稅法第82條第1項
        規定之申請復查，為提起訴願以前必先踐行之程序。若
        不經過復查而逕為行政爭訟，即非法之所許。本件原告
        56年度營利事業所得稅結算申報，經被告官署調查核定
        後，僅以原料耗用部分申請復查，對於折舊部分並無異
        議，是其就折舊部分，一併提起訴願，自非法之所許。
        」改制前行政法院62年判字第96號著有判例可資參照。
      2.被繼承人藍添發89年12月23日死亡，繼承人申報遺產稅
        ，列報死亡前未償債務扣除額60,241,667元（含本金及
        利息），被告以被繼承人分別於89年7月29日及89年9月
        22日提供其所有土地及房屋向桃園縣蘆竹鄉農會（以下
        簡稱蘆竹鄉農會）借款40,000,000元及20,000,000元合
        計60,000,000元（以下簡稱系爭借款），借款用途為「
        事業資金」，並以其子（原告及藍倉巨）為連帶保證人
        ，系爭借款撥入被繼承人蘆竹鄉農會帳戶後，隨即分42
        次每次約1,400,000元陸續提領現金合計59,467,500 元
        ，被繼承人平時經濟活動單純，以其當時住院治療之健
        康狀況及81歲高齡觀之，並無設立公司或其他投資之可
        能，繼承人未能提示資金流向、債務發生原因及用途供
        核，且系爭借款自90年3 月起由原告等陸續償還（至92
        年8月已清償33,082,644 元），該借款行為顯為塑造被
        繼承人生前未償債務之表象，以減少遺產稅負，遂全數
        否准認列。
      3.本件被繼承人生前經濟活動單純，死亡時除持有保證責
        任桃園信用合作社股票20股外，並無投資其他事業，衡
        諸常情，應無鉅額舉債之急迫性，又以其當時81歲高齡
        且經評估可能罹患肺癌，卻於住院第2 天以借款用途「
        事業資金」為由向蘆竹鄉農會大額借款60,000,000元，
        並於醫院內對保，撥款後隨即分42次以現金提領方式將
        系爭借款資金提領一空，又未能交待用途，在在均與經
        驗法則有違，系爭借款行為顯係蓄意規劃以脫法行為規
        避遺產稅強制規定，利用被繼承人死亡前未償債務，規
        避遺產稅負，彰彰明甚。按租稅法所重視者，應為足以
        表徵納稅能力之經濟事實，而非其外觀形式之法律行為
        ，故在解釋適用稅法時，所應根據者為經濟事實，不僅
        止於形式上之公平，應就實質上經濟利益之享受者予以
        課稅，始符合實質課稅及公平課稅之原則，又量能課稅
        為法治國家稅法之基本原則，租稅負擔應依其經濟之給
        付能力來衡量，而定其適當的納稅義務，凡負有相同之
        負擔能力即應負擔相同之租稅，司法院大法官議決釋字
        第420、496、500號解釋及第565號解釋理由書可資參照
        。原告蓄意規劃被繼承人死亡前未償債務，利用避稅行
        為以取得租稅利益，其私法上效果依契約自由原則雖仍
        予尊重，惟在稅法上則應依實質負擔能力予以調整，蓋
        避稅行為本質為脫法行為，稅法本身為強行法即有不容
        規避性，被告依實質課稅及公平課稅原則，否准認列系
        爭被繼承人死亡前未償債務扣除額，並無不合。
      4.被繼承人遺產稅案，繼承人申報生存配偶主張夫妻剩餘
        財產差額分配請求權之價值138,984,225 元，被告核定
        261,431 元，嗣原告僅就死亡前未償債務扣除額部分申
        請復查，對於夫妻剩餘財產差額分配請求權部分並無異
        議，依前揭判例意旨，夫妻剩餘財產差額分配請求權部
        分既未踐行復查及訴願程序，而逕提起行政訴訟，自非
        法之所許，其程序不合，請予駁回。
      5.綜上論述：復查及訴願決定並無違誤，請准如答辯之聲
        明判決。
　　理  由
一、按「左列各款，應自遺產總額中扣除，免徵遺產稅……9 、
    被繼承人死亡前，未償之債務，具有確實之證明者。」為遺
    產及贈與稅法第17條第1項第9款所明定。又「聯合財產關係
    消滅時，夫或妻於婚姻關係存續中所取得而現存之原有財產
    ，扣除婚姻關係存續中所負債務後，如有剩餘，其雙方剩餘
    財產之差額，應平均分配。」為74年6月3日修正公布之民法
    第1030條之1第1項前段所明定。次按「憲法第19條規定，人
    民有依法律納稅之義務，係指國家課人民以繳納稅捐之義務
    或給予人民減免稅捐之優惠時，應就租稅主體、租稅客體、
    稅基、稅率等租稅構成要件，以法律或法律明確授權之命令
    定之，迭經本院闡釋在案。中華民國74年6月3日增訂公布之
    民法第1030條之1第1規定：聯合財產關係消滅時，夫或妻於
    婚姻關係存續中所取得而現存之原有財產，扣除婚姻關係存
    續中所負債務後，如有剩餘，其雙方剩餘財產之差額，應平
    均分配。但因繼承或其他無償取得之財產，不在此限。該項
    明定聯合財產關係消滅時，夫或妻之剩餘財產差額分配請求
    權，乃立法者就夫或妻對家務、教養子女及婚姻共同生活貢
    獻所為之法律上評價。因此夫妻於婚姻關係存續中共同協力
    所形成之聯合財產中，除因繼承或其他無償取得者外，於配
    偶一方死亡而聯合財產關係消滅時，其尚存之原有財產，即
    不能認全係死亡一方之遺產，而皆屬遺產稅課徵之範圍。夫
    妻於上開民法第1030之1增訂前結婚，並適用聯合財產制，
    其聯合財產關係因配偶一方死亡而消滅者，如該聯合財產關
    係消滅之事實，發生於74年6月3日增訂民法第1030條之1於
    同年月5日生效之後時，則適用消滅時有效之增訂民法第103
    0之1規定之結果，除因繼承或其他無償取得者外，凡夫妻於
    婚姻關係存續中取得，而於聯合財產關係消滅時現存之原有
    財產，並不區分此類財產取得於74年6月4日之前或同年月5
    日之後，均屬剩餘財產差額分配請求權之計算範圍。生存配
    偶依法行使剩餘財產差額分配請求權者，依遺產及贈與稅法
    之立法目的，以及實質課稅原則，該被請求之部分即非屬遺
    產稅之課徵範圍，故得自遺產總額中扣除，免徵遺產稅。最
    高行政法院91年3月26日庭長法官聯席會議決議，乃以決議
    縮減法律所定得為遺產總額之扣除額，增加法律所未規定之
    租稅義務，核與上開解釋意旨及憲法第19條規定之租稅法律
    主義尚有未符，應不再援用。」司法院95年12月6日釋字第
    620號解釋甚明。
二、本件原告之父，即被繼承人藍添發於89年12月23日死亡，繼
    承人於申請核准展延期限內90年9月12日辦理遺產稅申報，
    經被告機關核定遺產總額310,23 2,381元，遺產淨額273,86
    4,090元，應納稅額122,425,045元。原告就被繼承人死亡前
    未償債務扣除額部分不服，申請復查，未獲變更，提起訴願
    遭決定駁回，循序起訴意旨略以：被繼承人藍添發生前曾住
    院，但住院期間有意識能力，能自行處理事務，非因重病無
    法處理事務；系爭生前未償債務係被繼承人藍添發以土地抵
    押向桃園縣蘆竹鄉農會貸款，有農會放款紀錄，利息由藍添
    發農會存摺扣款，該項債務確實存在，依遺產及贈與稅第17
    條及改制前行政法院60年判字第76號判例，被繼承人死亡前
    未償之債務，繼承人無須提示債務發生原因及用途證明；被
    告機關否准確實存在之債務扣除，難令人折服；另被告原查
    核時亦曾查核繼承人等相關存款等資料，證明貸款未流向繼
    承人，該項生前未償債，自應准予扣除；又原申報遺產時，
    已曾主張夫妻剩餘財產差額分配請求權，妻應有2分之1，原
    查否准，依司法院大法官會議釋字第620號，該項差額分配
    請求權應予認列，請准予追認，爰請判決如聲明云云。
三、查被繼承人藍添發係民國8 年1 月30日生，而於89年12月23
    日死亡，生前分別於89年7 月29日及89年9 月22日以被繼承
    人名義，提供其所有土地及房屋向桃園縣蘆竹鄉農會借款
    40,000,000元及20,000,000元合計60,000,000元，借款用途
    載為「事業資金」，並以其子（原告及藍倉巨）為連帶保證
    人，系爭借款撥入被繼承人蘆竹鄉農會帳戶後，隨即分42
    次每次約1,400,000 元陸續提領現金合計59,467,500元，且
    系爭借款自90年3 月起由原告等陸續償還（至92年8 月已清
    償33,082,644元）；繼承人申報遺產稅，列報被繼承人死亡
    前未償債務扣除額60,241,667元（含本金及利息）各情，為
    原告所不爭，並有戶籍謄本（原處分卷第0000-0000 頁）、
    桃園縣蘆竹鄉農會存摺影本、借款申請書（原處分卷第1371
    頁）、借據（原處分卷第1363、1364頁）、遺產稅申報書（
    被告機關所屬桃園縣分局收件日期90年9 月12日）、93年6
    月7 日遺產稅核定通知書等附原處分卷內可稽，堪以認定。
四、關於被繼承人死亡前未償債務扣除額部份：按「涉及租稅事
    項之法律，其解釋應本於租稅法律主義之精神：依各該法律
    之立法目的，衡酌經濟上之意義及實質課稅之公平原則為之
    。…」司法院釋字第420號解釋甚明。本件被繼承人於民國6
    年12月31日生，於89年12月23日死亡，於死亡前數月內（89
    年7月29日及89年9月22日）提供其所有土地及房屋向桃園縣
    蘆竹鄉農會借款40,000,0 00元及20,000,000元合計60,000,
    000元，借款用途為「事業資金」，並以其子（原告及藍倉
    巨）為連帶保證人，已如前述；原告亦不否認借款申請書、
    借款對保均係伊書寫，簽名亦係伊簽的，惟主張被繼承人印
    章及手印係被繼承人在長庚醫院蓋的，該款項貸入後，不認
    為嗣後分次提領係被盜領等情（見本院96年7月10日準備程
    序筆錄）；參以系爭借款撥入被繼承人蘆竹鄉農會帳戶後，
    隨即分42次每次約1,400,000元陸續提領現金合計59,467,50
    0元。被告機關以被繼承人平時經濟活動單純，死亡時除持
    有保證責任桃園信用合作社股票20股外，並無投資其他事業
    ，衡諸常情，應無鉅額舉債之急迫性，又以其當時81歲高齡
    ，卻於住院第2天以借款用途「事業資金」為由向蘆竹鄉農
    會大額借款60,0 00,000元，並於醫院內對保，撥款後隨即
    分42次以現金提領方式將系爭借款資金提領一空，繼承人又
    未能提示資金流向、債務發生原因及用途供查核，在在均與
    經驗法則有違；況系爭借款自90年3月起由原告等陸續償還
    （至92年8月已清償33,082,644元），該借款行為顯為塑造
    被繼承人生前未償債務之表象，以減少遺產稅負，遂全數否
    准認列，即屬有據。原告雖以前情據為爭執，惟依上所述，
    系爭借款行為顯係蓄意利用被繼承人死亡前未償債務以規避
    遺產稅，係以脫法行為規避遺產稅負，彰彰明甚。按租稅法
    所重視者，應為足以表徵納稅能力之經濟事實，而非其外觀
    形式之法律行為，故在解釋適用稅法時，所應根據者為經濟
    事實，不僅止於形式上之公平，應就實質上經濟利益之享受
    者予以課稅，始符合實質課稅及公平課稅之原則；又量能課
    稅為法治國家稅法之基本原則，租稅負擔應依其經濟之給付
    能力來衡量，而定其適當的納稅義務，凡負有相同之負擔能
    力即應負擔相同之租稅，司法院釋字第420 、496 、500 號
    解釋及第565 號解釋理由書可資參照。原告蓄意規劃被繼承
    人死亡前未償債務，利用避稅行為以取得租稅利益，其私法
    上效果依契約自由原則雖仍予尊重，惟在稅法上則應依實質
    負擔能力予以調整，是被告機關依實質課稅及公平課稅原則
    ，否准認列系爭被繼承人死亡前未償債務扣除額，並無不合
    。原告主張被繼承人生前向蘆竹鄉農會借款之債務，應准予
    自遺產總額中扣除，免徵遺產稅云云，尚非可採。
五、關於夫妻剩餘財產差額分配請求權部份：
（一）此部份原告及其餘繼承人（含被繼承人之配偶藍黃阿梅）
      於申報遺產稅時，曾主張夫妻剩餘財產差額分配請求權價
      值計138,98 4,225元，應自遺產中扣除，並提出遺產申報
      書（被告機關所屬桃園縣分局收件日期90年9 月12日；附
      原處分卷第0000-0000 頁）、繼承人出立之夫妻剩餘財產
      差額分配請求同意書、夫妻剩餘財產差額分配請求權計算
      表為佐（參原處分卷847-849 頁）。是被繼承人之配偶藍
      黃阿梅於90年9 月12日申報遺產稅時，已明確表示主張夫
      妻剩餘財產差額分配請求權部份，應自遺產扣除之意；被
      告機關主張被繼承人之配偶藍黃阿梅嗣於90年10月30 日
      死亡，原告於91年3 月26日申報其遺產稅時，並未列報夫
      妻剩餘財產差額分配請求權乙節；與針對被繼承人藍添發
      （89年12月23日死亡）之遺產稅核課事件或被繼承人之配
      偶藍黃阿梅及原告等繼承人於90年9 月12日申報遺產稅時
      ，已明確表示主張夫妻剩餘財產差額分配請求權之認定無
      涉。
（二）又原告及其餘繼承人申報遺產稅時，曾主張夫妻剩餘財產
      差額分配請求權價值計138,98 4,225元，惟被告機關僅核
      准扣除261,431 元，原告及其餘繼承人固未就夫妻剩餘財
      產差額分配請求權經否准扣除部份，申請復查及訴願，此
      為兩造所不爭；惟按生存配偶依法行使剩餘財產差額分配
      請求權者，依遺產及贈與稅法之立法目的，以及實質課稅
      原則，該被請求之部分即非屬遺產稅之課徵範圍，故得自
      遺產總額中扣除，免徵遺產稅。經查「原告許○枝依民法
      第1030條之1 規定行使配偶剩餘財產分配請求權，並提出
      經全體繼承人同意之協議書為憑，即主張被繼承人范○輝
      遺有之財產扣除債務後，其中半數應自遺產總額中扣除，
      再課徵遺產稅。則依情事變更原則，本件遺產稅既尚未核
      課確定，而因配偶行使剩餘財產分配請求權之結果，原課
      稅情事已有變更，自應依變更後之情事，適用前開財政部
      函釋，核計該剩餘財產差額分配請求權之價值，自遺產總
      額中扣除。又系爭遺產須重行審理核算，則原告等短漏報
      金額與相關罰鍰亦將隨之變動，被告均未及斟酌，尚有可
      議。」有改制前行政法院88年度判字第601 號判決意旨可
      資參照。又74年6 月3 日增訂公布之民法第1030條之1 第
      1 規定聯合財產關係消滅時，夫或妻於婚姻關係存續中所
      取得而現存之原有財產，扣除婚姻關係存續中所負債務後
      ，如有剩餘，其雙方剩餘財產之差額，應平均分配。但因
      繼承或其他無償取得之財產，不在此限。該項明定聯合財
      產關係消滅時，夫或妻之剩餘財產差額分配請求權，乃立
      法者就夫或妻對家務、教養子女及婚姻共同生活貢獻所為
      之法律上評價。因此夫妻於婚姻關係存續中共同協力所形
      成之聯合財產中，除因繼承或其他無償取得者外，於配偶
      一方死亡而聯合財產關係消滅時，其尚存之原有財產，即
      不能認全係死亡一方之遺產，而皆屬遺產稅課徵之範圍。
      夫妻於上開民法第1030之1 增訂前結婚，並適用聯合財產
      制，其聯合財產關係因配偶一方死亡而消滅者，如該聯合
      財產關係消滅之事實，發生於74年6 月3 日增訂民法第
      1030條之1 於同年月5 日生效之後時，則適用消滅時有效
      之增訂民法第1030之1 規定之結果，除因繼承或其他無償
      取得者外，凡夫妻於婚姻關係存續中取得，而於聯合財產
      關係消滅時現存之原有財產，並不區分此類財產取得於74
      年6 月4 日之前或同年月5 日之後，均屬剩餘財產差額分
      配請求權之計算範圍，最高行政法院91年3 月26日庭長法
      官聯席會議決議，乃以決議縮減法律所定得為遺產總額之
      扣除額，增加法律所未規定之租稅義務，核與上開解釋意
      旨及憲法第19條規定之租稅法律主義尚有未符，應不再援
      用，為上揭95年12月6 日司法院釋字第620 號解釋所明文
      。又財政部為因應95年12月6 日司法院釋字第620 號解釋
      之公布，亦以96年2 月5 日台財稅字第09604500470 號函
      釋：「…95年12月6 日司法院釋字第620 號解釋公布後，
      始申請扣除民法第1030條之1 剩餘財產差額分配請求權之
      遺產稅案件…其處理原則如下：…已完成處分惟尚未確定
      之案件，該項扣除額於95年12月5 日以前已繫屬行政救濟
      或更正程序中，或於95年12月6 日以後，於法定期限內申
      請行政救濟或更正者，原則上有釋字620 號解釋之適用…
      。」
（三）本件原告申報遺產稅時，曾主張夫妻剩餘財產差額分配請
      求權之價值計138,984,225元，被告僅核定261,431元；當
      時釋字620號解釋既尚未公布，稅捐實務及最高行政法院
      之決議，均認74年6月4日之前而於婚姻關係存續中取得之
      財產，不得列入夫妻剩餘財產差額分配請求權之範圍；原
      告遵循該實務見解，未就夫妻剩餘財產差額分配請求權遭
      否准部份，提出復查及訴願，此項爭點之未提出，實屬不
      可歸責於原告之事由；另參以被告機關係核定本案遺產總
      額310,23 2,381元，遺產淨額273,864,090元，應納稅額1
      22,425,045元，原告就原處分即遺產稅額之核定，已表示
      不服而提出復查及訴願；並於95年12月6日釋字620號解釋
      公布後，於遺產稅核課處分未確定前之行政爭訟程序中提
      出此爭點，主張適用95年12月6 日公布釋字620 號解釋意
      旨，將74年6 月4 日之前而於婚姻關係存續中取得之財產
      ，列入夫妻剩餘財產差額分配請求權之範圍，本諸公平原
      則及行政訴訟制度乃以保障人民權益，確保國家行政權之
      合法行使，增進司法功能為宗旨之立法目的（行政訴訟法
      第1 條規定參照），原告於本訴訟中主張本件應有釋字第
      620 號解釋之適用，就74年6 月4 日之前而於婚姻關係存
      續中取得之財產，應得列入夫妻剩餘財產差額分配請求權
      之範圍，自屬可採。被告機關以原告此部份主張，未經復
      查及訴願程序，程序上不合云云，尚難採據。
六、復按遺產及贈與稅法第13條規定：「遺產稅按被繼承人死亡
    時，依本法規定計算之遺產總額，減除第17條規定之各項扣
    除額及第18條規定之免稅額後之課稅遺產淨額，依左列規定
    稅率課徵之：1、60萬元以下者，課徵百分之2。2、超過60
    萬元至150萬元者，就其超過額課徵百分之4。3、超過150
    萬元至300萬元者，就其超過額課徵百分之7。4、超過300萬
    元至450萬元者，就其超過額課徵百分之11。5、超過450萬
    元至600萬元者，就其超過額課徵百分之15。……10、超過1
    億元者，就其超過額課徵百分之50。」準此，遺產稅之課徵
    ，係視遺產總額多寡後再按不同之稅率課徵之。綜上所論，
    本件被告機關否准關於被繼承人死亡前未償債務扣除額部份
    ，固屬正確；惟就原告申報遺產稅時，已主張之夫妻剩餘財
    產差額分配請求權部份，未及適用95年12月6日公布釋字620
    號解釋意旨，而就74年6月4日之前而於婚姻關係存續中取得
    之財產，否准列入夫妻剩餘財產差額分配請求權之範圍，即
    有未洽；又原告主張應列入夫妻剩餘財產差額分配請求權之
    財產範圍及價值各若干？均尚待被告機關查明後重新核定全
    部之遺產總額及本案應納稅額。是原告起訴主張撤銷訴願決
    定及原處分〈稅額之核定〉（即復查決定），即屬有據，應
    予准許。案經撤銷後，被告機關重為復查決定時，自應本諸
    釋字第620 號解釋意旨，詳予查明認定被繼承人於74年6 月
    4 日之前而於婚姻關係存續中取得，應列入夫妻剩餘財產差
    額分配請求權之財產範圍及價值後，重新核算本案全部之遺
    產總額，並定其應適用之稅率及應納遺產稅額，以資適法，
    並昭折服。
七、兩造其餘主張陳述，於判決結果不生影響，無庸一一論列，
    併予敘明。
據上論結，本件原告之訴為有理由，爰依行政訴訟法第98條第3
項前段，判決如主文。
中　　華　　民　　國　　96　　年　　8 　　月　　9 　　日
                  第六庭審判長法  官   林文舟
                              法  官　 闕銘富
                              法  官　 許瑞助
上為正本係照原本作成。
如不服本判決，應於送達後20日內，向本院提出上訴狀並表明上
訴理由，如於本判決宣示後送達前提起上訴者，應於判決送達後
20日內補提上訴理由書（須按他造人數附繕本）。
中　　華　　民　　國　　96　　年　　8 　　月　　9 　　日
                              書記官   吳芳靜
